---
title: "R语言栅格数据--数据排序"
output: 
  github_document:
    number_sections: true
---

```{r setup, include=FALSE}
knitr::opts_chunk$set(
    fig.path  = "image/sp01_rast_array/",
    echo = TRUE, 
    comment = "#")
```

**R语言中，若想制作出地理位置正确的空间图，数据排序需要满足如下要求：**

<u>**Table1.** 空间数据中数据排序要求。</u>

| 函数                                                         | 数据名称 | 数据格式          | 其他说明                                                     |
| ------------------------------------------------------------ | -------- | ----------------- | ------------------------------------------------------------ |
| image, fileds::image.plot, lattice::levelplot                | mat_base | `[lon, lat]`      | `mat_base` to `mat_rast`:<br />`t() %>% fliplr()`, `flipud() %>% t()` |
| raster::raster, terra::rast<br />raster::as.array            | mat_rast | `[rev(lat), lon]` | `mat_rast` to `mat_gdal`:<br />`t() %>% flipud()`, `fliplr() %>% t()` |
| g_base = sf2::make_grid(type = "base")                       | mat_base | `[lon, lat]`      | **优势：**<br/>(1) lon、lat都是按照从小到大进行排列，符合常规习惯；<br/> (2) 此种格式，R语言基础绘图可以正常出图<br /><br />**劣势：**<br/>与所有空间数据R包相悖。 |
| (a) g_gdal = sf2::make_grid(type = "gdal"), <br/>(b) rgdal、sp、terra、raster的计算函数返回的均是这种数据排列格式，<br />如：raster::values, raster::area, terra::values, terra::as.data.frame，他们是按照g_gdal排序格式，与其构造函数中数据排序无关。<br />(c) **terra::writeCDF保存的nc文件**, ncdf4::ncvar_get获取的array。 | mat_gdal | `[lon, rev(lat)]` | `mat_base` to `mat_gdal`:<br />flipud()<br /><br />`mat_rast` to `mat_gdal`:<br />`t()` |

> 其中， `rev(lat)`代表倒序的lat。
>
> 注意：`g_mat`转化为raster::raster或terra::rast之后，则按照新的数据格式排列数据。

涉及的R包：

```{r, message=FALSE}
library(raster)
library(terra)
library(rgdal)

library(magrittr)
library(fields) # image.plot
library(Ipaper) # flipud, fliplr; install_github("rpkgs/Ipaper")
library(sf2)    # make_grid; install_github("rpkgs/sf2")
```

# 实战训练

采用PML-V2模拟的GPP 2014年、1°的栅格数据为输入。

```{r, eval=FALSE, echo=F}
f = "/mnt/i/Research/phenology/phenologyTP/INPUT/tif/V016/PMLV2_veg-dynamic_2014-01-01.tif"
r_raw = rast(f)
# plot(r_raw)
range = c(-180, 180, -60, 90)
r_target = make_rast(range, cellsize = 1)
r = resample(r_raw[[1]], r_target, 
  filename = "data/PMLV2_veg-dynamic_GPP_2014.tif", overwrite = TRUE)
```

```{r}
f = "data/PMLV2_veg-dynamic_GPP_2014.tif"
r = rast(f)
plot(r)
# tif数据转化为nc
f_nc = "data/PMLV2_veg-dynamic_GPP_2014.nc"
if (!file.exists(f_nc)) writeCDF(r, f_nc, "GPP", "gC m-2 y-1")
```

```{r}
library(lattice)
# 获取array并进行绘图
arr = rast_array(r)[,,1] # t() %>% flipud()
levelplot(arr)

par.old = par()
# image.plot(arr)
# image(arr)
# par(par.old)
```

```{r fig.height=10, fig.align='left', fig.width=7}
library(ncdf4)
library(nctools)

f = "data/PMLV2_veg-dynamic_GPP_2014.nc"
fid = nc_open(f)
fid

lat <- ncvar_get(fid, "latitude")
lon <- ncvar_get(fid, "longitude")
mat = ncvar_get(fid, "GPP") # [lon, lat], lat为倒序

dim(mat)

old.par = par(mfrow = c(3, 1))
image.plot(mat %>% flipud())
plot(rast(f), main = "rast(f)")
plot(rast(mat %>% t()), main = "rast(mat %>% t())")

par(old.par)
```

## `SpatialPixelsDataFrame` in `mat` style

```{r}
# `mat2vec`和`vec2mat`共用相同的转换下标, 可以逆向转化。
index_mat2vec <- function(dim) {
  ind = array(1:prod(dim), dim = dim)
  flipud(ind) %>% as.numeric()  
}
```

```{r rast-make_grid-base}
ext = c(-180, 180, -60, 90)
cellsize = 1
# cellsize = g@grid@cellsize

g_base = make_grid(ext, cellsize)
# mat_base: [lon, lat], lat为正序
g_base@data = data.frame(x = as.numeric(mat %>% flipud()))

# par(mfrow = c(2, 1))
p1 = sp::spplot(g_base, main = "g_base")

# SpatialPixelsDataFrame 转化为raster之后，排序则按照raster的格式进行排序，无论mat或vec格式。
val = raster(g_base) %>% values()
dim <- g_base@grid@cells.dim
ind <- index_mat2vec(dim)

g_base$x = val[ind]
p2 = sp::spplot(g_base, main = "g_base refill") # passed test
cowplot::plot_grid(p1, p2, nrow = 2)

all.equal(val[ind][ind], val)
```

## SpatialGrid in `vec` style

```{r rast-make_grid-gdal}
g_gdal = make_grid(ext, cellsize, type = "gdal")

g_gdal@data = data.frame(x = as.numeric(arr %>% Ipaper::flipud()))
p1 = sp::spplot(g_gdal, main = "g_gdal")

val <- raster(g_base) %>% values()
g_gdal$x <- val # [ind]  # `raster` to `g_gdal`
g_gdal$x <- g_base$x[ind] # `g_base` to `g_gdal`
p2 = sp::spplot(g_gdal, main = "g_gdal refill") # passed test
cowplot::plot_grid(p1, p2, nrow = 2)

par(old.par)
# `mat_rast`转为`mat`，solution1
mat2 = raster(g_base) %>% as.matrix() %>% t() %>% flipud()
# `mat_rast`转为`mat`，solution2
mat3 = raster(g_base) %>% as.matrix() %>% fliplr() %>% t()

print(all.equal(mat2, mat3)) # true
image.plot(mat3)
```
